臺灣高等法院臺南分院刑事判決　　　　　九十一年度交上易字第四五六號　　　Ｇ
　　　上　訴　人　臺灣台南地方法院檢察署檢察官
　　　上　訴　人
　　　即　被　告　乙　○　○
右上訴人因被告過失傷害案件，不服臺灣臺南地方法院九十年度交易字第三八七號中
華民國九十一年二月十九日第一審判決（起訴案號：臺灣臺南地方法院檢察署九十年
度偵字第七三八五號、九十年度偵字第八二二五號），提起上訴，本院判決如左：
      主      文
原判決撤銷。
乙○○從事業務之人，因業務上之過失傷害人，處拘役肆拾日，如易科罰金，以參佰
元折算壹日。
      事      實
一、乙○○為水電工，平時以駕駛車牌號碼Ｄ三—一二０七號自用小貨車載運貨物為
    附屬業務，為從事駕駛業務之人，於民國九十年六月二日下午，駕駛前揭自用小
    貨車，沿台南市○○○路○段一巷，由西往東方向行駛，而於同日十三時五十分
    許途經同路段四十九巷二十四弄無號誌之交叉路口，因中華西路二段一巷與同路
    段四十九巷二十四弄無號誌但設有反光鏡兩面，供行駛車輛注意側方來車之交叉
    路口處，有一車牌號碼ＵＤ—五一五六號自用小貨車違規停放於十字路口，致需
    靠路中行駛，乙○○行經前揭無號誌交叉路口時，本應注意車前狀況，採取必要
    之安全措施，並減速慢行，作隨時停車之準備，注意安全，小心通過，而依當時
    天候晴朗、路面乾燥無缺陷、視距復屬良好等情形以觀，客觀上亦無不能注意之
    情事，其竟疏於注意車前狀況，而貿然通過該路口。適有甲○○（民國七十六年
    六月二十五日生）騎乘腳踏車，沿中華西路二段四十九巷二十四弄，由北往南方
    向亦疏未注意車前狀況，通過該交岔路口。乙○○見狀業已閃避不及，而以其車
    頭左前門下方與甲○○騎乘腳踏車前側相撞，甲○○因受此衝撞，向上彈升，並
    於墜落之際跌落至乙○○所駕前開小貨車之擋風玻璃左側，甲○○因而受有肝臟
    裂傷、右肩關節挫傷等傷害。乙○○於肇事後，有權偵查機關尚不知犯罪人之前
    ，向到場處理之警員丙○○自首犯罪。
二、案經甲○○之法定代理人王宗南訴由台灣台南地方法院檢察署檢察官偵查起訴。
      理      由
一、訊據上訴人即被告乙○○於偵、審中固均坦承於前揭時地，與被害人甲○○發生
    車禍，惟矢口否認涉有業務過失傷害罪行，辯稱：伊係水電工，並非以駕駛為業
    ；當日伊車速非快，有煞車痕二點二公尺為證，且當日確有注意車前狀況，發生
    車禍之際，伊已將車煞停，係被害人騎乘腳踏車自行撞擊伊駕駛之前揭小貨車，
    伊並無過失云云。然查：(1)被告乙○○與被害人分駕前開自用小貨車及腳踏車於
    前揭時地方發生車禍一節，業據被告乙○○於偵審中自承不諱，核與被害人於警
    訊及原審審理時所述情節相符，並有現場照片十張在卷可稽，被告此部分自白與
    事實相符，堪以採信。又案發當時天候晴朗、路面乾燥無缺陷、視距復屬良好等
    情形，亦有道路交通事故調查報告表一份在卷可稽。另被害人因本件車禍受有肝
    臟裂傷、右肩關節挫傷等傷害一節，亦有奇美醫院病例摘要一份在卷可稽。(2)被
    害人與被告所駕自用小貨車發生衝撞後，被害人彈升至被告所駕小貨車擋風玻璃
    上方，並於跌落之際，撞擊小貨車擋風玻璃，致該擋風玻璃破裂等情，業據被告
    於警訊及偵審中自承不諱，並有小貨車擋風玻璃破裂照片二張，是堪認被害人於
    車禍之際，所受衝擊力道甚鉅，若被告於行駛中與被害人衝撞，僅以被害人駕駛
    腳踏車可得行駛之車速及其重量，當不致於造成如此之衝擊力道。被告於本院審
    理時辯稱：當日發生車禍時，伊車輛係屬靜止狀態云云，顯與事實不符，當無可
    採。(3)被害人騎乘腳踏車行經中華西路二段四十九巷二十四弄，由北往南方向，
    行經該交岔路口時，本應注意車前狀況，並作隨時停車之準備，卻疏於注意前開
    規範，逕行前進，而與被告所駕小貨車發生衝撞，其就本次車禍之發生亦與有過
    失；另車牌號碼ＵＤ—五一五六號自用小貨車違反交叉路口十公尺內不得臨時停
    車之規定，擅行停放於前開交岔路處，並因而影響被告與被害人行車路線，就本
    案車禍之發生亦有過失等情，雖亦足堪認定，然被告既有前開所述之過失，其過
    失行為亦為本件肇事之原因，自難以被害人亦疏未注意車前狀況及車牌號碼ＵＤ
    —五一五六號自用小貨車使用者亦有過失，而認其就本件車禍無庸負擔過失責任
    。被告執此認其就本件車禍無庸負擔過失責任云云，當無可採。(4)按刑法上所謂
    業務，係指個人基於其社會地位繼續反覆所執行之事務，其主要部分之業務固不
    待論，即為完成主要業務所附隨之準備工作與輔助事務，亦應包括在內。查被告
    於原審審理時自承：伊是作水電的。本件小貨車有在載貨，也有接送小孩等語。
    （參見原審卷第三十二頁），依此，被告平日亦曾駕駛前揭小貨車載貨，用以從
    事其水電工作，故其駕駛該車本屬其主要業務即水電工作之附隨業務之一，自屬
    其業務範圍內之活動，是被告辯稱其業務係水電工，駕駛前揭小貨車並非其業務
    云云，顯有誤解，當無可採。(5)按汽車行駛時，駕駛人應注意車前狀況，並隨時
    採取必要之安全措施；車輛行經無號誌之交岔路口時，均應減速慢行，作隨時停
    車之準備，道路交通安全規則第九十四條第三項、第九十三條第一項第四款分別
    定有明文，被告於右揭時地駕駛車輛，應注意能注意而不注意上開規定，以致肇
    事，被告之行為自有過失，且被告過失行為與告訴人等之傷害間復具有相當因果
    關係，是被告業務過失傷害犯行明確，堪以認定。
二、核被告乙○○以駕駛小貨車為附屬業務，其因駕駛小貨車肇事，致被害人受傷，
    所為係犯刑法第二百八十四條第二項前段之業務過失傷害罪。又其於肇事後，未
    被有偵查犯罪職權之公務員或機關發覺前即親自報警叫救護車，並留在現場向警
    員自首，進而接受裁判，業據證人即處理本件被告肇事案件之員警丙○○於本院
    審理時結證稱：到達肇事現場時並不知乙○○肇事，乙○○事後留在現場並表示
    其為肇事者等語（見本院九十一年四月三十日訊問筆錄），被告所為合乎自首規
    定，應依刑法第六十二條前段規定減輕其刑。
三、原審予以論罪科刑固非無見，惟(1)原判決犯罪事實欄未記載被害人與有過失。(2)
    被告乙○○自首而接受裁判，原判決未依法減輕其刑，自有未洽。被告上訴意旨
    指原判決量刑過重，及檢察官上訴指原判決量刑過輕云云雖均無理由，惟原判決
    既有可議，自應撤銷改判。爰審酌被告品性及智識程度、過失程度、被害人就本
    件車禍之發生亦有過失、車牌號碼ＵＤ—五一五六號自用小貨車違規停放影響被
    告與被害人行車路線，就本案亦有過失、犯罪所生之危害、被害人所受之傷害，
    及被告犯後業已賠償被害人醫療費用新台幣一萬六千六百元、犯後態度等一切情
    狀，量處如主文第二項所示之刑，並諭知易科罰金之折算標準，以示懲儆。
據上論斷，應依刑事訴訟法第三百六十九條第一項、第三百六十四條、第二百九十九
條第一項前段，刑法第二百八十四條第二項前段、第四十一條第一項前段，第六十二
條前段，罰金罰鍰提高標準條例第一條前段、第二條，判決如主文。
本案經檢察官蘇南桓到庭執行職務。
中    華    民    國      九十一      年      五      月      二十三    日
                                  臺灣高等法院臺南分院刑事第二庭
                                      審判長法官  游    明    仁
                                            法官  陳    清    溪
                                            法官  蘇    重    信
右正本證明與原本無異。
不得上訴。
                                      法院書記官  李    珍    鳳
中    華    民    國      九十一      年      五      月     二十四     日
附錄本案論罪科刑法條：
刑法第二百八十四條第一項：因過失傷害人者，處六月以下有期徒刑、拘役或五百元
                          以下罰金，致重傷者，處一年以下有期徒刑、拘役或五
                          百元以下罰金。
